臺灣板橋地方法院刑事判決　　　　　　 96年度易緝字第125號
公　訴　人　臺灣板橋地方法院檢察署檢察官
被　　　告　甲○○
上列被告因詐欺案件，經檢察官提起公訴（94年度撤緩偵字第
196 號），本院判決如下：
    主  文
甲○○無罪。
    理  由
一、公訴意旨略以：被告甲○○明知無償債能力，仍基於意圖為
    自己不法所有之概括犯意，自民國88年3 月起至89年1 月止
    ，在臺北縣中和市○○街467 巷24號3 樓及臺北市○○○路
    、信義路口等處，以財務困難為由，陸續向告訴人乙○○詐
    借金錢共計新臺幣（下同）0000000 元，承諾於出售自有房
    屋及領得退休金後返還，惟經催討，僅清償其中9 萬元，即
    避不見面，因認被告涉犯刑法第339 條第1 項之詐欺取財罪
    嫌。
二、按犯罪事實應依證據認定之，無證據不得認定犯罪事實；又
    不能證明被告犯罪或其行為不罰者，應諭知無罪之判決，刑
    事訴訟法第154 條第2 項、第301 條第1 項分別定有明文。
三、公訴人認被告涉犯刑法詐欺取財罪嫌，無非係以告訴人於警
    詢及檢察官訊問時之供述為其論據。訊據被告堅詞否認有何
    詐欺犯行，辯稱：告訴人與伊往來期間，對伊生活、經濟狀
    況知之甚詳，主動提供協助貸予金錢約185 萬元，伊未對之
    施用詐術，且經告訴人請求還款，即陸續清償，並未避不見
    面等語。經查：
  (一)告訴人於警詢及檢察官訊問時所為陳述之證據能力：
    按被告以外之人於審判外之言詞或書面陳述，除法律有規定
    者外，不得作為證據；又證人依法應具結而未具結者，其證
    言不得作為證據，刑事訴訟法第159 條第1 項、第158 條之
    3 分別規定甚明。而被告以外之人於審判外之陳述，經當事
    人於審判程序同意作為證據，法院審酌該言詞陳述或書面陳
    述作成時之情況，認為適當者，得為證據，則為同法第159
    條之5 第1 項所明定。經查：告訴人於司法警察調查中所為
    之陳述，雖係被告以外之人於審判外之陳述，惟被告於本院
    審判程序同意作為證據（見本院96年10月11日審判筆錄），
    本院審酌其言詞陳述之情況，認為適當，應認有證據能力。
    至告訴人於偵查中向檢察官所為之陳述，未經具結，自不得
    作為證據。
  (二)被告自88年4 月21日起至89年5 月26日止，在臺北縣中和市
    ○○街467 巷24號3 樓、臺北市○○○路與信義路口或以匯
    款方式，陸續向告訴人借款之事實，業據被告於檢察官訊問
    及本院審理時坦承不諱，且有萬通商業銀行電匯通知單2 件
    附卷可資佐證，應堪認定。而被告於89年間之薪資、利息、
    財產交易所得計0000000 元，90年間之薪資、利息、其他所
    得計0000000 元，其名下坐落臺南縣永康市○○段、北極段
    、東南段等土地三筆，以公告現值計算，價值達0000000 元
    ，有稅務電子閘門財產所得明細表1 件在卷足稽，另有坐落
    高雄市○鎮區○○段之土地、建物各1 筆，有高雄市政府地
    政處前鎮地政事務所土地所有權狀、建物所有權狀各1 件存
    卷為憑，縱被告向告訴人借款之金額為0000000 元，以其資
    力狀況，亦難認係在償債能力不足之情況下所為。
  (三)又告訴人於警詢時證稱：「…（被告）從88年3 月至89年1
    月幾乎每個月都會向我借錢，說他會將高雄的房子賣掉，或
    退休金領到就會還我…。」、「…因我向他討錢，（被告）
    曾於89年11月7 日、12月5 日及90年1 月10日3 次，每次匯
    入我戶頭3 萬，剩下欠我0000000 元，都不跟我處理，也不
    簽下借據、本票，我都找不到他人，所以向警方提出告訴。
    」等語（見臺灣板橋地方法院檢察署90年度偵字第18369 號
    偵查卷宗第5 頁反面），足見被告向告訴人借款，並未約定
    清償期，迨告訴人請求返還，被告即自89年11月7 日起陸續
    清償。復與卷附萬泰商業銀行匯款回條16件對照以觀，被告
    除於89年11月7 日、同年12月5 日及90年1 月15日各給付告
    訴人3 萬元外，續於90年2 月15日、同年3 月7 日、同年4
    月4 日、同年6 月7 日、同年月22日、同年7 月25日、同年
    8 月17日、同年10月15日、同年11月16日、同年12月14日、
    91年1 月17日、同年2 月19日及同年4 月16日匯款3000元至
    50000 元不等之款項予告訴人，何有於清償9 萬元借款後避
    不見面之情。
四、綜上，本案依公訴人所提事證，尚不足為被告向告訴人借款
    ，主觀上有不法所有之意圖及客觀上有施用詐術行為之積極
    證明，自非得以刑法第339 條第1 項詐欺取財之罪名相繩。
    揆諸首開法條規定，核屬不能證明被告犯罪，應即為無罪之
    諭知，以昭審慎。
據上論斷，應依刑事訴訟法第301 條第1 項，判決如主文。
本案經檢察官張誌洋到庭執行職務。
中　　華　　民　　國　　96　　年　　11　　月　　8 　　日
                        臺灣板橋地方法院刑事第四庭
                            審判長法  官  許  政  賢
                                  法  官  吳  冠  霆
                                  法  官  廖  怡  貞
以上正本證明與原本無異。
如不服本判決，應於判決送達後10日內，向本院提出上訴狀，上
訴於臺灣高等法院（須附繕本）。
                                  書記官  林  惠  齡
中　　華　　民　　國　　96　　年　　11　　月　　8 　　日
